台灣基隆地方法院刑事裁定　　　　　　　　　　　　　九十一年度交聲字第八八號
　　移送機關即　交通部公路總局台北區監理所基隆監理站
　　原處分機關
　　異　議　人　甲○○
　　即受處分人
右列受處人因違反道路交通管理處罰條例案件，對於交通部公路總局台北區監理所基
隆監理站中華民國九十一年五月二十四日所為之處分（原處分案號：基監字第裁四二
─Ｒ00000000號)，聲明異議，本院裁定如左：
    主      文
原處分撤銷。
甲○○不罰。
    理      由
一、原處分意旨略以：異議人即受處分人甲○○，於民國九十年十一月十三日下午六
    時許，駕駛ＯＸ─七三Ｏ號營業小客車，行至基隆市中山橋之單行道上而發生故
    障時，竟未在車後放置故障標誌，經第三人乙○○舉發，經基隆市警察局交通警
    察隊以其違反道路交通管理處罰條例（下稱本條例）第五十九條之規定，而掣單
    舉發（基隆市警察局基警交字第Ｒ00000000號舉發違反道路交通管理事
    件通知單），再經移送機關即原處分機關裁處罰鍰新台幣（下同）一千五百元云
    云。
二、異議意旨以：異議人於該車故障後，已立即停車路邊而進行檢視，惟因車上尚有
    乘客三人，異議人正在測試能否再行發動，是否確實故障，來不及下車置放故障
    標誌之三角架時，旋遭乙○○騎乘機車自後撞上；惟在乙○○去電報警後，警察
    趕至前，異議人已下車置放三角架，是以異議人並非不依規定而置放三角架，而
    係來不及置放。為此而聲明異議，請求撤銷原處分云云。
三、經查：異議人確有前揭車輛故障而停放路邊之事實，既經其自認無訛，核與證人
    即機車騎士乙○○、現場處理警察黃萬生所述情節相符，並有基隆市警察局基警
    交字第Ｒ00000000號舉發違反道路交通管理事件通知單一紙在卷可稽，
    自堪信為真實。惟證人即警察黃萬生到庭證稱：其接獲報案而至現場時，異議人
    業已置放三角架；乙○○謂異議人未放故障標誌，致其撞上該車；異議人謂其尚
    無時間置放，乙○○就已撞上等情，核與證人乙○○所證稱：異議人當時確有表
    示車子剛壞等語相符，足見異議人辯稱其並非車輛故障而不置放三角架，而係車
    輛方才故障，其尚來不及下車置放三角架等情，確屬實在，並非編造。其次，本
    條例第五十九條規定：「汽車駕駛人駕駛汽車發生故障不能行駛，不設法移置於
    無礙交通之處，或於移置前，未依規定在車輛前、後適當地點，樹立車輛故障標
    誌，或事後不除去者，處新台幣一千五百元以上三千元以下罰鍰。」申言之，故
    障須至不能行駛，汽車駕駛人始負有上述樹立車輛故障標誌之義務；是以異議人
    在發現車輛故障之際，尚在駕駛座上進行測試，以確定能否再行發動，是否確實
    故障已至不能行駛，並不違背常情；何況其車尚有乘客三人。因此，不能以證人
    乙○○自後撞上，即認為異議人遲延置放三角架，而違背規定；蓋車輛故障之置
    放三角架，必須下車為之；從車輛故障到下車置放，尚有一段時間；若車輛一經
    故障，車主尚未下車置放或者尚未放妥之際，即謂車主未依規定置放而加以取締
    ，豈非強人所難？從而，證人即警察黃萬生僅依證人即騎士乙○○之告發，即舉
    發異議人未依規定置放三角架，並未考慮異議人置放三角架之期待可能性，應有
    誤會。本院認其與本條例第五十九條第一項所規定之處罰要件尚有不符，原處分
    機關逕以異議人違反前揭規定，而裁處罰鍰，尚有未洽。本件異議為有理由，應
    將原處分撤銷，改諭知異議人不罰，以資適法。
四、據上論斷，應依道路交通案件處理辦法第二十條前段，裁定如主文。
中      華      民      國    九十一    年      八      月      九      日
                                    台灣基隆地方法院交通法庭
                                        法  官  陳  志  祥
右正本證明與原本無異。
如不服本裁定，應於收受送達後五日內，向本院提出抗告狀，敘述抗告之理由，抗告
於台灣高等法院，並應按當事人之人數附具繕本。
中      華      民      國     九十一   年      八      月      九      日
                                        書記官  盧  鏡  合
